# 请教陈版关于未来股份收购权的处理

提问人：everest2017 时间：2023-04-18 21:46:55
 背景：甲公司与自然人A、自然人B共同成立研发中心乙公司，甲持股60%，能够对乙公司实施控制，A、B主要从事研发工作；乙公司运营期间取得的全部研发成果由甲乙双方共同所有。
甲、A、B三方同时约定，甲公司作为拟上市的IPO企业，在甲公司上市前，有权以现金或者股权置换的方式收购A、B持有的乙公司股份，乙方不得拒绝。收购价格=收购前一年乙公司研发成果给甲公司创造的销售额 2 A/B持股比例。
问题 ：：请教陈版及各位老师，甲公司享有的收购权是否实质上属于一项利润分享计划？甲公司应在收购当期，将收购价格扣除A/B的初始投资成本确认为应付职工薪酬，并计入当期损益（管理费用）？谢谢陈版！

回答人：chenyiwei
由于甲“有权”而不是有义务收购A、B所持有的乙公司股权，故相当于A、B授予甲公司一项买入期权，行权价格为“收购前一年乙公司研发成果给甲公司创造的销售额 _2_ A/B持股比例”。因此甲公司对其所享有的该项买入期权应作为一项以公允价值计量且其变动计入损益的金融资产，而不是一项利润分享计划。
后续如果出现收购价格高于届时标的股权公允价值的情况（此时该项买入期权的公允价值为零），则超出部分作为职工薪酬费用核算。
即：
1、如果最终购买价格高于标的股权公允价值，则期权的累计公允价值变动为零，购买价格高于收购时点少数股权公允价值的差额按职工薪酬处理；
2、如果最终购买价格低于标的股权公允价值，则回购价格等于【回购价格+回购日该项期权的公允价值】，此时的收购少数股权成本大概率等于标的少数股权本身的公允价值，此时无职工薪酬费用。